# 合作建房的会计处理讨论

提问人：xdinah 时间：2014-10-08 16:25:57
陈老师及各位，
在联合招标项目中，A公司提供土地，B公司提供资金，共同建房，建成后产权归A公司，在预计 20 年内无偿提供给B公司使用。 20 年后，房屋归A公司。
在这种设定下：房屋建成后，A公司¥B公司如何做账？ 两种思路： 一、B公司实质是提供资金，享受 20 年的租赁。可以看做一次性提供了 20 年的租金，计入长期待摊费用分期摊销即可。 由于A公司在房屋建设过程中，属于配合方，并没有支付任何对价。如果做账，可否成本为 0 。（不做账，是否会有被认定为帐外资产？）
二、A公司根据房屋建造成本增加固定资产-房屋，和其他应付款-B公司，通过 20 年分期结转折旧及租赁收入（逐年递减其他应付款B公司的余额） B公司视同资金拆借，增加长期待摊费。分录如下： A公司： DR: 固定资产 CR: 其他应付款-B公司 每年摊销时： DR:
成本 CR: 累计折旧 DR:其他应付款-B公司（金额的1/20) CR:收入
B公司： DR:长期待摊费用 CR: 银行存款
通过上述分析可知，B公司并没有列应收A公司的往来，第二种方法会造成A、B公司往来挂账不一致的处理。 综合看是否思路一更为合适？建立固定资产卡片，但是金额为 0 ？

回答人：chenyiwei
首先考虑：该建设项目由谁主导？是否根据其中一方的需求特别设计？所建造房屋所有权上的主要风险和报酬由谁享有和承担？ 你所建议的方法一存在逻辑上的矛盾：一方面B公司按经营租赁处理，但另一方面，作为出租方的A公司又不确认固定资产，因此存在矛盾。
假设建设项目是根据A的需求进行设计，实质上由A主导，B的 20 年使用权构成经营租赁，则双方账务处理应为：
B公司：按支付的租赁款确认为长期待摊费用，建成后的租赁期内按直线法分摊确认为各期租赁费用。 A公司：收到B公司支付的款项确认为预收账款；建设期间按常规方法归集在建工程成本，达到预定可使用状态后转固并开始计提折旧； 20 年租赁期内的折旧确认为其他业务成本，同时按年从预收账款转出1/20到其他业务收入。资产负债表中把将于未来一年以后确认为租赁收入的预收款项列报为其他非流动负债。

提问人：xdinah 时间：2014-10-08 20:41:48
陈老师，本案中如果假设建设项目是根据B的需求进行设计，实质上由B主导，的会计处理有不同吗？

回答人：chenyiwei
如是，则A在 20 年租赁期内不确认固定资产和在建工程，但确认土地租金收入（＝该房屋 20 年后的折余价值／ 20 ）和其他非流动资产， 20 年后才确认固定资产。本版面对此类交易模式的会计处理有过讨论。